【裁判字號】    99,裁,558
【裁判日期】    990311
【裁判案由】    損害賠償
【裁判全文】
最  高  行  政  法  院  裁  定
                                       99年度裁字第558號
聲  請  人  甲○○
上列聲請人因與相對人嘉義縣朴子地政事務所間損害賠償事件，
對於中華民國98年11月19日本院98年度裁字第2791號裁定，聲請
再審，本院裁定如下：
    主  文
再審之聲請駁回。
再審訴訟費用由聲請人負擔。
    理  由
一、按對於確定裁定聲請再審，依行政訴訟法第283條準用同法
    第277條第1項第4款之規定，必須表明再審理由及關於再審
    理由並遵守不變期間之證據。所謂表明再審理由，必須指明
    確定裁定有如何合於行政訴訟法第273條所定再審事由之具
    體情事，始為相當，倘僅泛言有再審事由而無具體情事者，
    仍難謂已合法表明再審事由，所為再審之聲請，即屬不合法
    。至行政訴訟法第273條第1項第14款規定所謂原判決就足以
    影響於判決之重要證物漏未斟酌者，係指足以影響於判決之
    重要證物，雖在前訴訟程序業已提出，然未經原判決加以斟
    酌者而言。又如該證物無關重要，或縱經斟酌亦不足以影響
    原判決之內容，或原判決曾於理由中說明其為不採之證據者
    ，均與該款規定之要件不符。又當事人向本院提起上訴，是
    否合法，係屬本院應依職權調查裁判之事項，聲請人對本院
    以其上訴為不合法而駁回之裁定，以發見未經斟酌之證物為
    由聲請再審，依行政訴訟法第283條準用同法第275條第1項
    之規定，專屬本院管轄（本院95年8月份庭長法官聯席會議
    決議）。
二、本件聲請人因不服民國98年8月18日高雄高等行政法院98年
    度訴字第151號判決（下稱前程序判決），提起上訴，經本
    院98年度裁字第2791號裁定（下稱原確定裁定）駁回其上訴
    。嗣聲請人主張本院原確定裁定有行政訴訟法第273條第1項
    第1、9、13、14款所定再審事由，對之聲請再審，略謂：依
    據明治39年9月6日受附第3431號溪墘厝庄195番地土地謄本
    上記載，大榔西堡溪墘厝庄195番地，業主應為聲請人之
    祖父侯石奢，故系爭溪墘厝段194、195地號真正土地權利人
    應為聲請人，此為判決之基礎證物，如經斟酌，聲請人可受
    勝訴之判決，本件自有漏未斟酌重要證物之再審事由。又系
    爭溪墘厝段194 地號土地部分，相對人雖陳稱經調閱土地登
    記簿，其權利人自日據時期初由「公侯吝」管理人侯取原始
    取得，期間經所有權移轉變動後，由侯何然、侯佑、侯漢陽
    、侯漢川、侯江、侯福桐、侯茂修、侯化、侯棟、侯峰松、
    侯峰柏等11人繼受取得，惟該土地謄本係相對人所偽造變造
    ，原確定裁定適用法規顯有錯誤。經核其聲請狀內表明之再
    審理由，無非說明其對於前程序判決不服之理由，而該等事
    實，業經前程序判決於理由內詳為論述，聲請人主張原確定
    裁定漏未斟酌上該土地謄本之記載云云，依首揭說明，已不
    足採。至原確定裁定以聲請人未具體指摘前程序判決有如何
    之違背法令而駁回其上訴，然聲請人就原確定裁定之論斷究
    有如何合於法定再審事由之具體情事，仍未據敘明，自難謂
    已合法表明再審事由，本件再審之聲請既不合法，應予駁回
    。至於就前程序判決提起再審之訴部分，本院另以裁定移送
    高雄高等行政法院，附此明。
三、據上論結，本件聲請為不合法。依行政訴訟法第283條、第
    278條第1項、第104條、民事訴訟法第95條、第78條，裁定
    如主文。
中    華    民    國    99    年    3     月    11    日
                    最高行政法院第六庭
                        審判長法官  吳  明  鴻
                              法官  胡  方  新
                              法官  侯  東  昇
                              法官  劉  介  中
                              法官  黃  秋  鴻
以  上  正  本  證  明  與  原  本  無  異
中    華    民    國    99    年    3     月    12    日
                              書記官  伍  榮  陞


司法院資訊處製作；財團法人民間司法改革基金會備份。
